【裁判字號】    97,上更(一),26
【裁判日期】    970418
【裁判案由】    毒品危害防制條例
【裁判全文】
臺灣高等法院刑事判決              97年度上更(一)字第26號
上  訴  人  臺灣臺北地方法院檢察署檢察官
上  訴  人
即  被  告  甲○○
選任辯護人  林淑惠  律師
上列上訴人因被告違反毒品危害防制條例案件，不服臺灣臺北地
方法院93年度訴字第1572號，中華民國94年4月22日第一審判決
（起訴案號：臺灣臺北地方法院檢察署93年度偵字第13338號）
，提起上訴，由最高法院第1次發回更審，本院判決如下：
    主  文
原判決撤銷。
甲○○販賣第三級毒品，處有期徒刑伍年貳月。扣案第三級毒品
愷他命貳瓶（內裝毒品驗餘淨重壹點陸零公克），上有殘餘第三
級毒品之鐵盤壹個、小湯匙壹支，分裝罐拾玖個、分裝袋拾參個
（其上之第三級毒品量微無法秤重）、罐蓋柒拾陸個及空分裝袋
參佰零柒個及PHS行動電話壹具均沒收。
    事  實
一、甲○○明知第三級毒品愷他命（KETAMINE）非經許可不得販
    賣，仍竟意圖營利，於民國（下同）九十三年一月底以其向
    大眾電信公司承租PHS門號0000000000號之行動
    電話及另一具0000000000號行動電話（GSM），
    撥打王志芃（另案審理中）使用之0000000000、
    0000000000號行動電話，約定以每公克新臺幣（
    下同）五百元之價格向王志芃販入五十公克第三級毒品愷他
    命（KETAMI NE），總價二萬五千元，並於同年二月間某日
    ，在臺北市中山區○○○路二八六號十二樓王志芃住處完成
    交易後，伺機販出；嗣甲○○於同年四月六日八時三十分許
    （按係搜索至同日晚間十時二十分止，檢察官略載為於同日
    十時二十分許搜索），經警持原審法院核發之搜索票前往臺
    北市○○區○○街一三二號六樓其住處搜索，扣得甲○○所
    有供販賣用之第三級毒品愷他命二瓶（內裝毒品驗餘淨重一
    ．六○公克，起訴書誤載為一．五五公克），上有殘餘第三
    級毒品之鐵盤一個、小湯匙一支、分裝罐十九個、分裝袋十
    三個（其上之第三級毒品量微無法秤重）、罐蓋七十六個、
    空分裝袋三百零七個及甲○○所有使用上揭號碼之PHS行動
    電話一具，始查知上情。
二、案經臺北市政府警察局內湖分局報告臺灣臺北地方法院檢察
    署檢察官偵查起訴。
    理  由
壹、程序方面：
一、按刑事訴訟法第二十七條規定：被告得隨時選任辯護人。犯
    罪嫌疑人受司法警察官或司法警察調查者，亦同。是以被告
    在司法警察調查詢問時即得選任辯護人為其辯護，惟法條規
    定為得而非應，故在被告未選任辯護人時，司法警察就調查
    之必要仍得詢問被告；又同法第九十三條之一第一項第五款
    規定，被告或犯罪嫌疑人表示已選任辯護人，因等候其辯護
    人到場致未予訊問者，屬同法第九十一條及第九十三條第二
    項之法定障礙事由，但等候時間不得逾四小時；又同法第九
    十三條之一第二項所指前項各款情形之經過時間內不得訊問
    ，係規定被告經逮捕、拘提後至聲請法院羈押二十四小時期
    間之計算及得扣除之法定障礙事由，並明定在等待辯護人期
    間不得詢問被告。法定障礙事由期間，司法警察違反規定詢
    問被告，其所為之程序即違背程序正義，不具合法性、正當
    時，故同法第一百五十八條之二就此所取得之被告自白，規
    定不得作為證據，即不賦予證據能力，但因被告在司法警察
    調查中係得選任辯護而非應選任辯護人，已如上述，則被告
    於司法警察詢問前，經選任辯護人，在辯護人未到場前，若
    同意接受司法警察之詢問，則與未選任辯護人之情形同，亦
    即被告此一同意使司法警察之詢問取得合法正當性，若無同
    法第一百五十六條第一項規定強暴、脅迫、利誘、詐欺、疲
    勞訊問、違法羈押或其他不正之方法之情形，且係出於被告
    任意性之自白，並與事實相符者，即非不得為證據。經查：
    被告於九十三年四月六日十三時五十八分接受台北市政府警
    察局內湖分局詢問時，因已表明：「我要請律師到現場」，
    該分局乃於同日十四時五分停止詢問（見第一三三三八號偵
    查卷第十七頁），嗣於同日十五時五十分許，被告在內湖分
    局接受警詢時，警員問：「現在時間是93年4月6日15時50分
    ，現在開始第二次訊問筆錄．．．」、「你說14點的時候要
    請律師到場，你是否還要請他到場，還是這樣？」，被告答
    稱：「先作筆錄，但是律師還是會到場」，業經原審法院調
    閱詢問錄音帶勘驗明確，有勘驗筆錄可憑（見原審卷第四十
    一、四十二頁），是姑不論是否員警主動要求進行第二次警
    詢，但被告既已同意先製作筆錄，即難認上開警詢製作程序
    違法。又警方於製作被告筆錄時已告知其得保持緘默、得選
    任辯護人、得請求調查有利之證據等權利，被告並經選任辯
    護人，惟其於詢問開始前尚未到場，經警詢問被告是否同意
    在辯護人到場前製作筆錄，被告表示同意後，警員始開始詢
    問被告，且被告對於警詢問題均連續陳述，問題與回答間亦
    順暢而未中斷，並非事後朗讀筆錄之錄音，錄音內容亦未見
    出於強暴、脅迫、利誘、詐欺取供之事情，有原審卷附勘驗
    筆錄及譯文在卷足稽。再者，依前開警詢筆錄內容，亦無誘
    導詢問情事，參以被告於原審供稱：「在警詢及第一次偵查
    時不實在，因為在警察局警詢我想回去我就隨便編，到地檢
    署的時候我以為要跟警詢的時候講的一樣，我不知道可以講
    事實」（見原審卷第八十二頁反面、八十三頁）；於本院審
    理時供稱：警詢內容係其編出等語，亦未指警方有誘導詢問
    之事，足見前開自白係出於任意性，且該筆錄之取得並無違
    法可言。被告辯稱：其於九十三年四月六日下午三時五十分
    許於警詢時所為之自白，係警員不當誘導所致，且其於警詢
    前已陳明委任律師為其辯護人，而警方在等候辯護人到場之
    四小時內，未待辯護人到場，即詢問被告，已違反刑事訴訟
    法第九十三條之一第一項、第二項之規定，依同法第一百五
    十八條之二第一項規定，被告前開自白筆錄應無證據能力云
    云，尚屬無據，被告於警詢時之陳述，自有證據能力。
二、次按被告以外之人於偵查中向檢察官所為之陳述，除顯有不
    可信之情況者外，得為證據，刑事訴訟法第一百五十九條之
    一第二項定有明文。本件證人魏德盛於檢察官偵查中之供詞
    ，業經具結，有結文在卷為憑（見九十三年度偵字第一三三
    三八號卷第一０七頁），且偵查中檢察官向被告以外之人所
    取得之陳述，原則上均能遵守法律規定，不致違法取供，其
    可信性極高，並無顯有不可信之情況，依上開規定，證人魏
    德盛於檢察官偵查中之供詞，得為證據。又證人即警員魏德
    盛於偵查中提出「毒品黑話一覽表」（九十三年度偵字第一
    三三三八號卷第一０八頁），於原審復證稱：「毒品黑話一
    覽表」是根據通訊監察內容，大部分都從這些被監聽的人談
    話內容去了解，不祇是本件，還有其他毒品案件，是根據辦
    案經驗及報章媒體解讀出來的等語（第一審卷第七十九頁至
    八十頁），而衡情買賣毒品者，為避免遭查緝，在電話中未
    明白說出毒品名稱及數量，而以約定「暗語」為之，所在多
    有，自需依經驗而為解讀。則證人就該監聽譯文通話內容，
    解讀被告與王志芃間關於販賣毒品之暗語、種類、質量、數
    量及價差之對話，即非為其個人推測之詞，是以前開「毒品
    黑話一覽表」之解讀及警員魏德盛於前開陳述，自有證據能
    力。
三、再按被告以外之人於審判外之陳述，雖不符刑事訴訟法第一
    百五十九條之一至之四等規定，而經當事人於審判程序同意
    作為證據，法院審酌該言詞陳述或書面陳述作成時之情況，
    認為適當者，亦得為證據；當事人、代理人或辯護人於法院
    調查證據時，知有同法第一百五十九條第一項不得為證據之
    情形，而未於言詞辯論終結前聲明異議者，視為有前項之同
    意，刑事訴訟法第一百五十九條之五定有明文。經查：證人
    王志芃於警詢中之陳述，雖屬審判外之陳述，但被告未就證
    據能力聲明異議，且本院審酌上開筆錄作成時，較無人情施
    壓或干擾，被告亦未爭執有何不當取供之情形，認為以之作
    為本案之證據適當，是以證人王志芃於警詢之陳述，亦有證
    據能力。
四、末按偵查犯罪機關依法定程序監聽之錄音，如已踐行調查證
    據程序，非不可採為認定犯罪事實之基礎，此觀刑事訴訟法
    第一百六十五條之一第二項之規定自明（最高法院九十三年
    度臺上字第六五一０號判決意旨參照）。查本件係臺灣士林
    地方法院檢察署以偵辦毒品危害防制條例案件為由，依職權
    核發監聽票，指揮臺北市政府警察局內湖分局自九十三年一
    月九日上午十時起至九十三年二月六日上午十時止針對電話
    門號0000000000、0000000000、00
    00000000、0000000000、000000
    0000、0000000000、0000000000
    、0000000000、0000000000、000
    0000000、0000000000、0000000
    000號實施通訊監察；復自九十三年三月三十日上午十時
    起至九十三年四月二十七日上午十時止針對電話門號000
    0000000、0000000000、0000000
    000、0000000000、0000000000、
    0000000000、0000000000、0000
    000000、0000000000、00000000
    00、0000000000、0000000000、0
    000000000、0000000000、00000
    00000號實施通訊監察，有臺灣士林地方法院檢察署九
    十三年年一月八日九十三年士檢安監續字第００００一０號
    、同署九十三年年三月二十九日九十三年士檢安監續字第０
    ００一二一號通訊監察書及通訊監察譯文在卷為憑（見九十
    三年度警聲搜字第四八八號卷原審第三頁至四十三頁），是
    該實施通訊監察係屬合法，則依該合法通訊監察結果所作之
    通訊譯文亦為合法，而被告於原審審理時亦坦承該通訊譯文
    之真實性（僅否認內容係在販賣毒品），是以卷附被告與王
    志芃以上揭行動電話於九十三年一月七日、一月二十九日、
    一月三十日（見九十三年度警聲搜字第四八八號卷第十七頁
    、第二十頁至二十三頁、第四十頁）通訊之監察譯文，自有
    證據能力。
五、本件被告、選任辯護人及檢察官於本院對於下列所述之其他
    證據資料，均不爭執其證據能力，本院審酌該等言詞供述及
    書面作成時之狀況，並無不宜作為證據情事，依刑事訴訟法
    第一百五十九條之五第二項規定，亦得作為證據。
貳、實體方面：
一、訊據被告甲○○矢口否認有販賣第三級毒品之犯行，辯稱：
    查扣之第三級毒品愷他命係其在舞廳內向不詳人士購買，或
    係舞廳內朋友請客提供，均係供己施用，並非向王志芃購買
    ，且亦無販賣情事；其在警詢時供承自王志芃處販入毒品及
    販賣毒品情事，係因其至警局前未睡覺，乃任意杜撰，並非
    事實，至警方在其住處查扣之分裝器具及鐵盤、小湯匙等，
    係供己施用之用，另分裝罐，係裝置毒品之用，分裝袋則係
    先前販賣小飾品所遺留云云。惟查：
(一)被告上揭販入第三級毒品愷他命之事實，業據被告於警詢供
    稱（見原審卷勘驗警詢錄音帶譯文）：「（問：你所販賣的
    毒品是從何而來？）向綽號『阿炮』之男子約在林森三店錢
    櫃ＫＴＶ。」、「（問：阿炮電話是0000000000
    、0000000000？）對。」、「（問：你說你是在
    九十二年十一月開始自九十三年二月止，都是以00000
    00000電話聯絡綽號『阿炮』之男子王志芃？）對。」
    、「（問：是否就是這個『王志芃』？（出生日期：六十八
    年八月十三日、身分證字號Ｚ000000000、住家地
    址臺北市中山區○○○路一八六號十二樓，電話號碼000
    0000000、0000000000）對。」、「（問
    ：他就是販賣毒品給你的人嗎？如果是你就簽名蓋章。）是
    。」、「（問：住在臺北市中山區○○○路一八六號十二樓
    ，你都是到那去拿的？）對。」、「（問：你都是打電話給
    他，然後去他家拿？拿多少？）對。五十公克K他命。二萬
    五。」、「（問：你是約在那裡買的？你一次都是買五十公
    克，價值新台幣二萬五千元？）約在他住家。對。」等語在
    卷。
(二)被告於九十三年一月二十九日下午六時一分一秒許接獲王志
    芃電話，雙方談話內容如下（0000000000撥打至
    0000000000號，下稱一月二十九日通聯）：「Ａ
    （王志芃）：你在幹麼？Ｂ（被告）：在家、Ａ：你有接東
    西嗎？Ｂ：沒有、Ａ：晚上可能有『超人』喔！Ｂ：『超人
    』、『衣服』喔！Ａ：嗯、Ｂ：『褲子呢』？不是東西都進
    來了嗎？Ａ：你怎麼知道？Ｂ：全部都進來很多、Ａ：都是
    今天阿！Ｂ：小其說他有接到一點點說還不錯、．．。Ａ：
    他接到『褲子』喔！Ｂ：很多人都接到．，．Ｂ：我知道、
    Ａ：晚上，因為人家睡起來打電話通知我有『褲子』、『衣
    服，也有消息『超人』，『超人』比『MGTYOTA』都好、Ｂ
    ：對，你現在『褲子』給我，．．Ｂ：還不趕快出一出。，
    ．．」；同年一月三十日王志芃又以上揭電話撥打被告電話
    ，其談話內容如下（下稱一月三十日通聯）：「Ａ（王志芃
    ）：有了、Ｂ（被告）：這幾天確定有又便宜又讚、Ａ：馬
    來西亞，．，我要丟三十下去、Ｂ：別人跟你不熟、Ａ：你
    要問、Ｂ：人家不可能又不是我自己帶反正看你東西進來屌
    的話你也很好銷、Ａ：屌的話你們有錢賺、Ｂ：東西屌的話
    我讓你採五○○○塊可以、Ａ：又不是第一次接他東西，他
    東西回來都不被打槍。」，又被告於偵查中自白稱：（問：
    愷他命的貨源何來？）跟一個綽號阿炮的男子所買的；卷內
    電話通聯紀錄為伊與阿炮為買愷他命所為之通聯等語（九十
    三年度核退字第二００三號卷第五頁），且嗣亦不否認上開
    自白之任意性。而證人魏德盛於偵查中證稱：根據通訊譯文
    內容，被告有向阿炮（即王志芃）拿毒品，再轉售他人（按
    轉售部分，無法證明已完成交易，詳如後述）等語（同上偵
    查卷第一０五頁）；於原審證稱：「後面談了些甲○○講她
    自己賺這個錢很辛苦，她也是要人家拿錢給她以後她才能給
    王志芃錢」、「通話內容意思就是甲○○抱怨跟著王志芃做
    生意事不賺錢，她向王志芃拿毒品再賣出去不賺錢，意思王
    志芃交給甲○○的毒品價錢較高，所以甲○○賺不了什麼錢
    」、「王志芃說這個如果馬來西亞的愷他命如果品質好的話
    ，你們就有錢賺，甲○○回答說這個東西好的話她可以給王
    志芃賺五千元的差價，採的意思就是賺差價」等語（見原審
    卷第七十九、八十頁），參以前開對話中褲子係指愷他命毒
    品，屌是指毒品之品質好而言，「採」指賺差價，業經證人
    即警員魏德盛於偵查中提出「毒品黑話一覽表」，並於原審
    證述在卷，且被告於一月二十九日、三十日與王志芃之通聯
    中分別陳稱：「Ｂ（即被告）：我自己也賺的很辛苦」、「
    你今天接到的東西，如果我朋友要接，我再賺轉手」、「Ｂ
    ：東西屌的話，我讓你採五○○○塊可以」等語，有上揭通
    訊監察譯文可查，足見被告於偵查中所為有關購入毒品之自
    白與事實相符，且其係為賺取差價而販入上開第三級毒品愷
    他命無疑。嗣被告於偵查中供稱：「（提示0000000
    000於九十三年一月二十九日下午六時一分之通訊譯文，
    內容所指何事？）不清楚。很久的事了，我已經不清楚了。
    （阿炮為何說晚上會有超人，妳回答超人衣服？）不清楚。
    那是之前的事情。（為何問阿炮褲子呢？東西不是都進來了
    ？）不知道。（妳又說『對呀全部都進來很多』，是什麼東
    西進來？）不知道。（妳說『妳現褲子給我』，是給什麼東
    西？）不清楚，我沒有叫他給我東西。（妳告訴阿炮說『你
    先賺一點點有資金才賺』，是賺什麼東西？）不清楚。真的
    不清楚。（阿炮說『信用問題妳知我對你多好嗎？妳不夠我
    還先墊錢』，幫你墊什麼錢？）完全不知道。（妳說『我身
    上還有衣五點六件褲子還有十幾克』，是何意？）我不知道
    。（提示0000000000於九十三年一月三十日上午
    五時五十三分之通訊譯文，是什麼意思？）我不清楚。（妳
    說『東西屌的話，我讓你採五千塊可以』，是何意？）我不
    清楚。（妳說『搞不好人家就有線東西都進來』，是何意？
    ）我不清楚。」等語（見九十三年度偵字第一三三三八號卷
    第九十九頁、第一百頁）；於原審改稱：前開內容係其與綽
    號阿炮之王志芃討論「用什麼毒品的感覺比較好，我們兩個
    比較愛玩，去討論而已」等語（見原審卷第八十二頁），非
    但前後不一其詞，且與前開證據不符，無非事後空言巧飾，
    不足採信。至證人王志芃於原審固證稱：上開通訊內容不清
    楚，忘記了，其沒有販賣愷他命予被告，當時兩人聊天，討
    論吃搖頭丸感覺如何（見原審卷第六十一頁反面），惟與前
    開事證不合，且證人王志芃本身涉及販賣愷他命犯行，自難
    期為真實之陳述，是其前開證詞自不足據為有利於被告知認
    定。
(三)本件警方雖未於前開實施通訊監察後，即時查獲相關證據，
    且證人王志芃於警詢中亦因警方未詢及上情而未供出被告前
    開販入毒品之事實，但警方持原審法院搜索票於九十三年四
    月六日晚間八時三十分至同日晚間十時二十分，仍在被告住
    處查扣之白色粉末二瓶及被告所有上有殘餘第三級毒品之鐵
    盤一個、小湯匙一支，分裝罐十九個、分裝袋十三個（其上
    之第三級毒品量微無法秤重）、罐蓋七十六個及空分裝袋三
    百零七個扣案為憑，該白色粉末二瓶，經鑑定結果為第三級
    毒品愷他命（內裝毒品驗餘淨重一．六○公克），有臺北市
    政府警察局鑑驗通知書乙紙在卷可稽（見第一三三三八號偵
    查卷第七十四頁），而衡情該鐵盤一個、小湯匙一支，分裝
    罐十九個、分裝袋十三個、罐蓋七十六個及空分裝袋三百零
    七個，均係與販賣分裝有關（鐵盤及小湯匙，分係供置放毒
    品及分裝入袋之用），自足作為不利於被告之佐參。被告辯
    稱該查扣之分裝器具，係供己施用之用，另分裝罐，係裝置
    毒品之用，分裝袋則係先前販賣小飾品所遺留云云，與常理
    有違，不足採信。
(四)綜上所述，被告所辯各詞，要係臨訟杜撰，委無足採，本件
    事證明確，其犯行堪以認定。
二、按被告行為後，刑法部分條文業於九十四年二月二日修正公
    布，九十五年七月一日施行，修正後刑法第二條第一項規定
    ：「行為後法律有變更者，適用行為時之法律；但行為後之
    法律有利於行為人者，適用最有利於行為人之法律」，係規
    範行為後法律變更所生新舊法比較適用之準據法，於新法施
    行後，應適用修正後刑法第二條第一項之規定，為「從舊從
    輕」之比較。經查：現行刑法第三十八條關於沒收從刑之規
    定，僅在該條第一項第三款增設「因犯罪所生之物」亦得沒
    收之規定，並為使適用更期明確，以符合現行實務之見解，
    將該條第二項、第三項所使用之「犯人」一詞，修正為「犯
    罪行為人」。則關於違禁物，無論依修正前、後刑法第三十
    八條第一項第一款規定，均得宣告沒收，是對被告而言，二
    者適用結果亦無不同，依現行刑法第二條第一項但書規定，
    應適用最有利於行為人之法律即現行刑法之規定。
三、按販賣毒品罪，係行為人明知其為毒品，意圖販賣營利，而
    將毒品購入或賣出，有一於此，不必二者兼備，其犯罪即屬
    完成，此與意圖販賣而持有毒品罪，係指行為人以意圖販賣
    營利以外之原因而持有毒品，其後始起意營利販賣者（例如
    因為他人之贈與或寄藏而持有，嗣後始起意為販賣者而言）
    ，並不相同。因此，所謂販賣毒品者，並不以販入之後，復
    行賣出為必要條件，只要以營利為目的，將毒品購入或賣出
    ，有一於此，其犯罪就已經完成，故不論販入或賣出之行為
    ，皆屬販賣行為之一部分，最高法院以八十八年度台上字第
    二三九八號、九十年度台上字第一二○四號、九十一年度台
    上字第一一四三號著有判決可資參照。又愷他命屬於毒品危
    害防制條例第二條第二項第三款所規定之第三級毒品。被告
    意圖營利而販入第三級毒品愷他命，核其所為，係犯毒品危
    害防制條例第四條第三項之販賣第三級毒品罪。
四、原審因予論罪科刑，固非無見。惟查：按毒品危害防制條例
    第二條第二項規定，毒品依其成癮性、濫用性及對社會危害
    性分為四級，並就製造、運輸、販賣、意圖販賣而持有、以
    非法方法使人施用、引誘他人施用及轉讓等不同品項毒品之
    行為，分別定其處罰。至施用或持有第三、四級毒品，因其
    可罰性較低，故予除罪化，僅就施用及持有第一、二級毒品
    科以刑罰。惟鑑於第三級毒品均係管制藥品，特於同條例第
    十一條之一明定無正當理由，不得擅自持有；第十八條第一
    項後段復規定查獲之第三級毒品，無正當理由而擅自持有者
    ，沒入銷燬之。從而，依同條例第十八條第一項後段應沒入
    銷燬之毒品，專指查獲之施用、持有第三級毒品而言；倘係
    查獲之製造、運輸、販賣、意圖販賣而持有、以非法方法使
    人施用、引誘他人施用或轉讓之第三級毒品，既屬同條例相
    關法條明文規定處罰之犯罪行為，即非該條項應沒入銷燬之
    範圍。又同條例第十九條第一項所定「供犯罪所用或因犯罪
    所得之物」，係指犯第四條至第九條、第十二條、第十三條
    或第十四條第一項、第二項之罪所用或所得之物，不包括毒
    品本身在內，自不得為第三級毒品之沒收依據（以犯第四條
    第三項販賣第三級毒品罪為例，其供犯罪所用之物，當指「
    供販賣第三級毒品所用之物」而言；第三級毒品本身為販賣
    之標的，為遂行販賣該毒品使用之物，始屬「供犯罪《犯第
    四條第三項之販賣第三級毒品罪》所用之物」，其理至明）
    。同條例對於查獲之製造、運輸、販賣、意圖販賣而持有、
    以非法方法使人施用、引誘他人施用及轉讓第三級毒品之沒
    收，並無特別規定，如其行為已構成犯罪，則該毒品即屬不
    受法律保護之違禁物，應回歸刑法之適用，依刑法第三十八
    條第一項第一款違禁物之規定沒收（最高法院九十五年度台
    上字第九一一號判決參照），乃原判決以第三級毒品愷他命
    二瓶及殘渣，為被告所有，且係供被告販賣第三級毒品犯罪
    所用之物，應依毒品危害防制條例第十九條第一項、刑法第
    三十八條第一項第二款之規定宣告沒收，自有判決適用法則
    之不當。被告上訴意旨，否認犯罪，公訴人上訴意旨，以原
    判決未認定被告販賣第三級毒品予姓名年籍不詳綽號「娃娃
    」等人，而不另為無罪之諭知，尚有違誤云云，固均無足取
    （其理由詳如後述），但查原判決既有上開可議，要屬無可
    維持，應予撤銷改判。爰審酌販賣行為乃煙毒禍害之源，其
    源不斷，則流毒所及，非僅多數人之生命、身體受其侵害，
    併社會、國家之法益亦不能免，為害之鉅，當非個人一己生
    命、身體法益所可比擬，兼衡被告年齡尚輕，不思以正途賺
    錢，竟以販入毒品圖謀暴利之動機、所用手段、方式，暨其
    犯罪後未具悔意等一切情狀，量處如主文第二項所示之刑。
五、扣案之第三級毒品愷他命二瓶（內裝毒品驗餘淨重一．六○
    公克），上有殘餘第三級毒品愷他命之鐵盤一個、小湯匙一
    支、分裝罐十九個、分裝袋十三只上之微量第三級毒品，雖
    均係屬第三級毒品，其中第三級毒品愷他命二瓶及殘渣，係
    違禁物，應依刑法第三十八條第一項第一款之規定宣告沒收
    。另鐵盤一個、小湯匙一支、分裝罐十九個、分裝袋十三個
    、罐蓋七十六個、空分裝袋三百零七個及被告使用上揭號碼
    之PHS行動電話一具（按大眾電信公司PHS行動電話並未另附
    SIM卡），均係被告所有，且係供販賣毒品所用之物（鐵盤
    等部分，已如前述），應依毒品危害防制條例第十九條第一
    項之規定宣告沒收。另扣案之一粒眠、咖啡因、筆管及吸管
    等物，與本案販賣犯行無涉，本院自屬無從宣告沒收，應由
    檢察官另行處理，附此敘明。
六、公訴意旨另以：被告明知愷他命係毒品危害防制條例所管制
    之第三級毒品，依法並不得販賣、持有，竟意圖營利，並基
    於販賣第三級毒品之概括犯意，於不詳時地，以其所有門號
    Ｚ000000000號之PHS行動電話，撥打王志芃（另
    案起訴）之0000000000、0000000000
    等行動電話連繫購買事宜，以一克五百元之價格販入後，再
    連續於九十二年十一月至九十三年二月間，以一瓶六百元，
    二瓶一千二百元之代價轉售予姓名年籍不詳綽號「娃娃」等
    人，轉取差價。嗣於九十三年四月六日十時二十分許，為警
    在臺北市○○區○○街一三二號六樓查獲，並扣得被告持有
    之第三級毒品愷他命二瓶、一粒眠六十六顆，上殘餘有第三
    級毒品之鐵盤、小湯匙各一個、愷他命吸食器六支、分裝罐
    十九個、分裝袋十九只、罐蓋七十六個、空分裝袋三百零七
    只等，並在被告身上扣得門號0000000000號之PH
    S行動電話一具，因認被告此部分亦涉犯毒品危害防制條例
    第四條第三項之販賣第三級毒品罪嫌云云。
(一)按犯罪事實應依證據認定之，無證據不得認定犯罪事實；不
    能證明被告犯罪者，應諭知無罪之判決，刑事訴訟法第一百
    五十四條第二項、第三百零一條第一項分別定有明文。又刑
    事訴訟法第一百五十六條第二項規定，被告雖經自白，仍應
    調查其他必要之證據，以察其是否與事實相符。立法目的乃
    欲以補強證據擔保自白之真實性；亦即以補強證據之存在，
    藉之限制自白在證據上之價值。而所謂補強證據，則指除該
    自白本身外，其他足資以證明自白之犯罪事實確具有相當程
    度真實性之證據而言。雖其所補強者，非以事實之全部為必
    要，但亦須因補強證據與自白之相互利用，而足使犯罪事實
    獲得確信者，始足當之。故即使被告之自白出於任意性；然
    若別無其他補強證據足以擔保其自白確與犯罪事實相符者，
    該「自白」仍非刑事訴訟法上得據之為認定被告犯罪事實之
    證據，最高法院七十四年台覆字第十號、八十三年度台覆字
    第三十八號判例足資參照。
(二)公訴人認被告涉犯上揭連續販賣第三級毒品罪，無非係以被
    告甲○○於警詢中之自白、通訊監察譯文及扣案之第三級毒
    品愷他命等為其主要論據。
(三)訊據被告堅詞否認有販賣毒品犯行，辯稱：其並未販賣毒品
    與綽號「娃娃」等人。
(四)經查：被告於警詢中固自白稱：「（問：你是否有販賣毒品
    ？）曾經有。」、「（問最後一次是什麼時候知道嗎？）二
    個月前，九十三年二月幾號。」、「（問什麼時候開始販賣
    ？幾號知道嗎？）九十二月十一月左右，不知道幾號。」、
    「（問：你先後獲利多少？）不知道。」、「（問：有沒有
    算過？）沒有。」、「（問：你於何時？何地？將何毒品販
    賣他人販售給何人？）K他命。」、「（問：你最後一次是
    賣給誰？）我只有賣k他命，最後一次是在二個月前賣給叫
    『娃娃』的人。」、「（問：最後一次是在何時？賣給誰？
    在哪裡賣？還是到府去賣？）沒有到府去賣。」、「（問：
    叫什麼名字？）叫『維尼、娃娃』。」、「（問：時間呢？
    九十三年二月幾號清楚嗎？）不清楚。」、「（問：在什麼
    地點？賣給他多少？）最後一次，他跟我約在臺北火車站前
    。賣給他『娃娃』，愷他命二支，一支六百元，總共一千二
    百元。」等語，有原審警詢錄音帶勘驗譯文在卷為憑，且於
    九十三年四月六日下午八時四十四分檢察官偵訊時供稱：「
    （妳購買Ｋ他命、一粒眠等物目的為何？）自己施用。（有
    無販賣Ｋ他命或其他毒品？）曾經賣過Ｋ他命，從去年十一
    月到今年二月份，指記得今年二月份有以二瓶一千二百元為
    售價賣給一個叫娃娃的。（Ｋ他命的貨源何來？）跟一個叫
    綽號阿炮的男子所買。阿炮全名是警察提示照片及通聯紀錄
    給我看時才知曉，確實是卷附照片之男子賣Ｋ他命給我。我
    是從去年十一月到今年二月份向他購買，一克五百元，每次
    買約三十至五十克，前後共買四次左右。（《提示卷附通聯
    紀錄》是否為妳與阿炮買Ｋ他命所為之通聯？）是。阿炮的
    電話為0000000000。（《提示卷附帳冊資料》上
    面所記載的小瑄是妳嗎？）應該是指我，但是我沒看過那本
    帳冊所以不知道該記載所指何意。阿炮曾打電話問我要不要
    去看Ｋ他命，他說青蛙也在，所以我認為青蛙也是向他買Ｋ
    他命的人。」等語（見九十三年度核退字第二００三號卷第
    五頁），惟查卷附上揭通聯譯文，均係被告與王志芃間之談
    話，僅可證明被告意圖營利而販入第三級毒品愷他命犯行（
    詳如前述），而無與上揭被告自白有關之內容，有上揭通訊
    監察譯文表可考，自不足證明被告有上揭販出毒品行為。
(五)綜上所述，前開起訴部分，本院尚無法形成對於被告有罪認
    定之確切心證，且檢察官亦不能提出其他足資證明被告犯罪
    之積極證據或證明方法。此外，復查無其他積極證據足資認
    定被告涉有此部分販賣第三級毒品愷他命犯行，依前揭說明
    ，自不能徒憑被告唯一自白，即認定被告自九十二年十一月
    底起有販賣第三級毒品，或向王志芃販入毒品後有再行販出
    之犯行，自屬不能證明被告此部分犯罪，惟因公訴意旨指此
    與前開論罪科刑部分，有修正前刑法連續犯之裁判上一罪關
    係，爰不另為無罪之諭知。
據上論斷，應依刑事訴訟法第三百六十九條第一項前段，第三百
六十四條、第二百九十九條第一項前段，毒品危害防制條例第四
條第三項、第十九條第一項前段，刑法第二條第一項但書、第十
一條前段、第三十八條第一項第一款，判決如主文。
本案經檢察官田炳麟到庭執行職務。
中    華    民    國    97    年    4     月    18    日
                  刑事第十七庭    審判長法官  趙功恆
                                        法官  陳憲裕
                                        法官  高明哲
以上正本證明與原本無異。
如不服本判決，應於收受送達後十日內向本院提出上訴書狀，其
未敘述上訴之理由者並得於提起上訴後十日內向本院補提理由書
（均須按他造當事人之人數附繕本）。
                                      書記官  梁淑時
中    華    民    國    97    年    4     月    18    日
附錄：本案論罪科刑法條全文
毒品危害防制條例第四條
製造、運輸、販賣第一級毒品者，處死刑或無期徒刑；處無期徒
刑者，得併科新臺幣一千萬元以下罰金。
製造、運輸、販賣第二級毒品者，處無期徒刑或七年以上有期徒
刑，得併科新臺幣七百萬元以下罰金。
製造、運輸、販賣第三級毒品者，處五年以上有期徒刑，得併科
新臺幣五百萬元以下罰金。
製造、運輸、販賣第四級毒品者，處三年以上十年以下有期徒刑
，得併科新臺幣三百萬元以下罰金。
製造、運輸、販賣專供製造或施用毒品之器具者，處一年以上七
年以下有期徒刑，得併科新臺幣一百萬元以下罰金。
前五項之未遂犯罰之。


司法院資訊處製作；財團法人民間司法改革基金會備份。
